臺灣士林地方法院刑事判決　　　　　　　 99年度訴字第258號
公　訴　人　臺灣板橋地方法院檢察署檢察官
被　　　告　郭詩貴
指定辯護人　本院公設辯護人林龍輝
上列被告因違反槍砲彈藥刀械管制條例案件，經檢察官提起公訴
（臺灣板橋地方法院檢察署99年度偵字第5606號），由臺灣板橋
地方法院判決管轄錯誤（99年度訴字第703 號）移送本院審理，
茲判決如下：
    主  文
郭詩貴未經許可，持有空氣槍，累犯，處有期徒刑拾月，併科罰
金新臺幣萬元，罰金如易服勞役，以新臺幣壹仟元折算壹日。
扣案之空氣槍壹支（槍枝管制編號：0000000000號）
、鋼瓶拾瓶及鋼珠壹包（貳佰貳拾顆）均沒收。
    事  實
一、郭詩貴前因竊盜案件，經臺灣桃園地方法院以96年度審易字
    第448 號判決處有期徒刑1 年，減為有期徒刑6 月，於民國
    97年3 月31日確定，並於同年5 月29日易科罰金執行完畢（
    於本案構成累犯）。詎仍不知悔改，明知具有殺傷力之空氣
    槍，未經許可不得持有，竟因借居其位於臺北市○○區○○
    路3 段431 號住處之翁明達（所涉出借空氣槍犯行，業經臺
    灣高等法院為有罪判決，尚未確定）聞及有松鼠危害其種植
    之農作物，表示可借與空氣槍備供使用，乃於99年1 月7 日
    某時，在其上址住處內，自翁明達收受具有殺傷力之空氣槍
    1 支（槍枝管制編號：0000000000號）（下稱本案槍枝）及
    供發射該空氣槍所用之鋼瓶10瓶及鋼珠1 包（220 顆），並
    置放在其該址住處房間內，而未經許可持有之。嗣經警於99
    年2 月5 日上午10時30分許，至其上址住處實施搜索，當場
    扣得前揭空氣槍1 支、鋼瓶10瓶及鋼珠1 包（220 顆）而查
    獲。
二、案經臺灣板橋地方法院檢察署檢察官指揮臺北縣政府警察局
    （於99年12月25日改制為新北市政府警察局）蘆洲分局偵查
    後向臺灣板橋地方法院起訴，經該法院以管轄錯誤移送本院
    審理。
    理  由
壹、證據能力部分：
一、按被告以外之人於審判外之言詞或書面陳述，除法律有規定
    外，不得作為證據，刑事訴訟法第159 條第1 項定有明文。
    本件證人翁明達乃被告郭詩貴以外之人，其警詢陳述，業經
    辯護人以屬於審判外之陳述而不同意作為證據（見本院卷第
    24頁背面、第27頁），檢察官復未舉證證明上開證人之警詢
    陳述，有何較可信之特別情況，且為證明犯罪事實所必要之
    情形，依上規定，該證人之警詢陳述，自不得作為被告犯罪
    之證據。
二、其他本件資以認定事實所憑之卷證資料，檢察官、被告及辯
    護人於本院準備程序、審理時均不爭執證據能力（見同上卷
    頁），且無證據證明係公務員違背法定程序所取得，又卷內
    書證亦無刑事訴訟法第159 條之4 第1 款、第2 款之顯有不
    可信情況，均有證據能力。
貳、實體部分：
一、訊據被告雖矢口否認犯罪，辯稱：伊不知道本案槍枝具有殺
    傷力云云（見本院卷第24頁背面、第54頁背面）。辯護人則
    略以：本案槍枝係翁明達自己拿給被告供發出聲響嚇跑松鼠
    ，被告從未使用該槍枝，且從槍枝外觀無法判斷有無殺傷力
    ，是無從證明被告知悉本案槍枝具有殺傷力云云（見本院卷
    第102 頁背面、第105 至110 頁），為其置辯。惟查：
  (一)被告坦承：其曾向借居其上址住處之翁明達提及有松鼠危害
    農作物，翁明達表示可借與空氣槍備供使用，乃於前揭時地
    ，自翁明達收受本案槍枝（含鋼瓶及鋼珠）並置放於該址住
    處房間內，欲用來打松鼠以保護農作物等情（見偵卷第31、
    32、217 頁，板院卷第64頁背面、第145 、148 頁，本院卷
    第24頁背面、第54頁背面），核與證人即共同借居被告住處
    之翁明達女友陳玉臻於警、偵陳述：伊親眼見到本案槍枝（
    含鋼珠、鋼瓶）係翁明達於前揭時地借被告使用，被告借了
    之後置於其房間內（見偵卷第28、243 頁）、證人即被告友
    人林志旻於本院審理時證述：被告住處在偏僻山上，該處有
    種植木瓜、竹筍、菜類，伊未看到翁明達把槍帶到被告那邊
    ，但伊之前去被告住處沒有看到槍枝，是翁明達去被告家住
    了之後才有看到槍枝（見本院卷第97頁背面）、證人即本案
    實施搜索警員徐嘉明於本院審理時證述：伊等帶翁明達、陳
    玉臻到被告住處搜索，在被告房間查獲槍枝（見本院卷第55
    頁）等情節相符，並有本案搜索現場照片、扣案物品照片在
    卷可稽（見本院卷第32至35頁），及扣案之空氣槍1 支、鋼
    瓶10瓶及鋼珠1 包（220 顆）等物扣案為佐。證人翁明達雖
    於偵、審證稱：本案槍枝是被告的，並非伊出借予被告供打
    松鼠使用云云（見偵卷第210 、211 頁，本院卷第58頁背面
    、第59頁），然除與證人陳玉臻、林志旻前揭所證不符外，
    並因翁明達就此涉有出借具殺傷力之本案槍枝罪嫌，尚在刑
    事訴訟當中，本難期誠實，所述非可憑信，尚無足取，附此
    敘明。
  (二)扣案之空氣槍1 支經送臺北縣政府警察局鑑驗，其結果乃以
    ：送鑑手槍1 支（槍枝管制編號0000000000號），認係氣體
    動力式槍枝，以小型高壓氣體鋼瓶內氣體為發射動力，經以
    金屬彈丸測試3 次，其中彈丸（直徑4.5mm 、重量0.37g ）
    最大發射速度為162 公尺／秒，計算其動能為4.9 焦耳，換
    算其單位面積動能為30焦耳／平方公分。依日本科學警察研
    究所之研究結果，彈丸單位面積動能達20焦耳／平方公分，
    則足以穿入人體皮肉層等情，有卷附臺北縣政府警察局99年
    2 月22日北縣警鑑字第0990026161號鑑驗書可按（見偵卷第
    254 至256 頁），且有關氣體動力式槍枝鑑驗之單位面積動
    能計算方式，亦經臺北縣政府警察局以99年4 月23日北縣警
    鑑字第0990 058816 號函覆略謂：本案送鑑氣體動力式槍枝
    （槍枝管制編號0000000000號），以小型高壓鋼瓶內氣體為
    發射動力，經測試結果，其中彈丸直徑4.48mm、重量0.37g
    ，最大發射速度為162 公尺／秒，計算其動能（單位：焦耳
    ）方式為1/2 乘上彈丸重量（單位：公斤）再乘上彈丸速度
    （單位：公尺／秒）的平方，其值約為4.9 焦耳，換算其單
    位面積動能（單位：焦耳／平方公分），係以動能除以彈丸
    最大截面積（單位：平方公分），而彈丸最大截面積計算方
    式為圓周率（3.14）乘上彈丸半徑（單位：公分）的平方，
    將測得數據代入公式後，可算出單位面積動能為30焦耳／平
    方公分等語明確在卷（見板院卷第97至99頁）。
  (三)按槍砲彈藥刀械管制條例第8 條規定中所指之殺傷力，依據
    一般人民日常生活與語言經驗，應能理解係指彈丸擊中人體
    可對皮膚造成穿透性傷害。而揆諸現行司法審判實務，亦係
    以其在最具威力之適當距離，以彈丸可穿入人體皮肉層之動
    能為槍械具殺傷力之基準（司法院秘書長81年6 月11日秘臺
    廳(二)字第06985 號函參照），此項審查標準並據司法院大法
    官第669 號解釋認與法律明確性無違。本案槍枝經鑑定結果
    ，單位面積動能既達30焦耳／平方公分，依上說明，本案槍
    枝所發射之彈丸在最具威力之適當距離，自可穿入人體皮肉
    層無疑，足認本案槍枝確實具有殺傷力。
  (四)被告及辯護人固以前揭情詞置辯。然被告既坦承翁明達出借
    本案槍枝、鋼瓶及鋼珠予伊持有，係為供伊射打松鼠使用，
    則按諸事理，被告就以該槍枝對人射擊將有致人受傷之情，
    已難諉稱不知。被告嗣雖改辯稱：伊持有空氣槍係因可發出
    聲響嚇跑松鼠云云（見本院卷第27頁、第101 頁背面、第10
    5 頁），惟以發出聲響驚嚇方式驅趕松鼠，非必用槍枝不可
    ，而翁明達既以槍枝出借被告供其處理松鼠危害農作之問題
    ，衡情自在於槍枝具有射擊作用緣故，始符情理，是被告所
    辯趕松鼠云云，尚難採信。又參諸被告供承：警方搜索查獲
    時，翁明達就當場跟伊講，說他涉嫌販賣毒品，叫伊把槍擔
    起來，看他是否可以交保（見板院卷第145 頁背面）乙情，
    可見翁明達既會在搜索查獲當下即刻商請被告擔罪，則被告
    於警方查獲前應對於本案槍枝具殺傷力之情有所知悉，否則
    豈非唐突。再被告供承：翁明達拿槍枝給伊時，不只拿1把
    ，共有3 把等語（見本院卷第24頁背面），核與證人徐嘉明
    證述搜索時自2 個箱子內起出3 把槍枝（見本院卷第55頁背
    面）乙節相符，並有卷附搜索現場照片足徵（見本院卷第34
    頁），則如翁明達僅係出借一般射擊BB彈之空氣槍予被告打
    松鼠，何需一次交付3 把，已然違常，且依證人林志旻證述
    ：伊有一次去被告住處，記得看到槍是亂丟在客廳，客廳L
    型沙發長的那端放1 把槍，中間茶几上也放1 把，桌上還有
    瓶裝塑膠BB彈，後來伊在被告房間看到本院卷第33、34 頁
    照片所示之2 個盒子，因BB彈放在盒子旁邊，伊判斷裡面收
    著槍（見本院卷第97頁背面、第99、100 頁）等情，獨不見
    本案槍枝、鋼瓶及鋼珠曾經拿出置放客廳，由此益徵被告
    對於本案槍枝具殺傷力確有認知。況被告於偵訊時已自白：
    「（問：若該槍枝經送鑑定具殺傷力，是否承認持有槍枝之
    犯行？）我承認是翁明達借給我，放在我那裡」（見偵卷第
    217 頁），繼於臺灣板橋地方法院行準備程序時，並為全部
    認罪之答辯（見板院卷第64頁背面、第65頁背面），亦核與
    前述事證相符，其所辯不知情云云，要無足取。至證人徐嘉
    明固證稱：自槍枝外觀無法判斷殺傷力等語（見本院卷第55
    頁背面），惟依卷附本案槍枝照片（見本院卷第34、35頁）
    所示，除其外觀與真槍相若外，並附有長槍管、瓦斯鋼瓶及
    鋼珠彈丸，一般人亦難確認即屬不具殺傷力之玩具手槍，則
    能否自外觀判斷具殺傷力，與對於具殺傷力有否認知本無必
    然關聯；又證人林志旻雖證稱：未曾見過被告持本案槍枝試
    射使用等語（見本院卷第97頁背面），然尚無礙於本院依其
    他事證就被告對於本案槍枝具殺傷力之認知所為判斷，是均
    不足據為有利被告之認定，辯護人執此為辯，尚非可採。
  (五)另辯護人雖聲請對被告施以測謊鑑定云云（見本院卷第25頁
    背面）。惟按應於審判期日調查之證據，係指與待證事實具
    有重要關係，客觀上認為有調查之必要性，為認定事實、適
    用法律之基礎者而言，若事實業臻明確，自無庸為其他無益
    之查證（最高法院99年度臺上字第8139號判決參照）。又測
    謊鑑定之結果，並不具有全然之準確性，案件有無實施測謊
    鑑定之必要，乃屬事實審法院得本於職權裁量之事項（最高
    法院99年度臺上字第8281號判決參照）。本件待證事實既已
    明確，自無再將被告送請測謊之必要，併此敘明。
  (六)綜上所述，被告所辯要係卸責之詞，並非可採，其犯行事證
    已臻明確，應予論科。
二、查被告行為後，槍砲彈藥刀械管制條例第8 條、第20條，業
    於100 年1 月5 日修正施行，其中第8 條增訂第6 項規定：
    「犯第1 項、第2 項或第4 項有關空氣槍之罪，其情節輕微
    者，得減輕其刑」，經比較新舊法結果，以修正後規定有利
    被告，依刑法第2 條第1 項但書之規定，本件自應適用修正
    後即現行槍砲彈藥刀械管制條例第8 條，應先指明。
三、核被告所為，係犯槍砲彈藥刀械管制條例第8 條第4 項之未
    經許可持有空氣槍罪。被告所持有之空氣槍雖具殺傷力，然
    彈丸單位面積動能僅達30焦耳／平方公分，殺傷力較低，對
    他人生命、身體、自由、財產等法益之危險較低，且係因其
    農作遭松鼠危害，經翁明達表示可借其空氣槍，備供射打松
    鼠使用，始收受槍枝而持有之，此外復查無證據證明被告曾
    實際用於射打松鼠，或有基於其他不法動機而持有之情，足
    認其情節尚屬輕微，應依同條第6 項之規定，減輕其刑。又
    槍砲彈藥刀械管制條例第18條第4 項前段規定「犯本條例之
    罪，於偵查或審判中自白，並供述全部槍砲、彈藥、刀械之
    來源及去向，因而查獲或因而防止重大危害治安事件之發生
    者，減輕或免除其刑」。依其犯罪形態，倘該槍砲、彈藥、
    刀械已經移轉持有，而兼有來源及去向者，固應供述全部之
    來源及去向，始符合上開規定。倘其犯罪行為，僅有來源而
    無去向，或僅有去向而無來源者，祇要供述全部來源，或全
    部去向，因而查獲或因而防止重大危害治安事件之發生時，
    即符合減輕或免除其刑之規定，並非謂該犯罪行為，必須兼
    有來源及去向，始有該條項之適用。否則情節較重者（兼有
    來源及去向），合於減免之規定，情節較輕者（僅有來源而
    無去向，或僅有去向而無來源），反而不合於減免之規定，
    豈不造成輕重失衡（最高法院98年度臺上字第3124號判決參
    照）。再刑法第71條第2 項規定，有二種以上之減輕者，先
    依較少之數減輕之；同法第66條復規定：「有期徒刑、拘役
    、罰金減輕者，減輕其刑至二分之一。但同時有免除其刑之
    規定者，其減輕得減至三分之二」。本件被告持有空氣槍之
    犯行，僅有來源而無去向，於偵訊時已曾自白，繼於法院準
    備程序並曾為全部認罪之答辯，且供出本案槍枝之來源乃翁
    明達，而翁明達並經查獲，業由臺灣高等法院以99年度上訴
    字第3501號就其出借本案槍枝犯行判處罪刑在案，依上說明
    ，已合於槍砲彈藥刀械管制條例第18條第4 項前段之減免要
    件，應於適用同條例第8 條第6 項減輕其刑後，再依同條例
    第18條第4 項前段之規定，遞減其刑。另被告有事實欄所載
    有期徒刑犯罪、科刑及執行之紀錄，可徵諸臺灣高等法院被
    告前案紀錄表，其於受有期徒刑執行完畢後，5 年內故意再
    犯本案有期徒刑以上之罪，為累犯，應依刑法第47條第1 項
    之規定，加重其刑，並依法先加後減之。辯護人雖另求為依
    刑法第59條規定酌減刑度（見本院卷第109 至110 頁）。惟
    本件既已審酌被告犯罪情節輕微，依槍砲彈藥刀械管制條例
    第8 條第6 項減輕其刑，即難認有在客觀上足以引起一般同
    情，認為即予宣告法定最低度刑期尤嫌過重之情輕法重情形
    ，自無再適用刑法第59條酌減其刑之餘地，辯護人此部分所
    請，尚乏有據，併此敘明。爰審酌被告持有具殺傷力空氣槍
    之行為，固不足取，惟被告係因為保護農作而持有本案槍枝
    ，且該槍枝雖於社會安全秩序有所危害，但其殺傷力超過殺
    傷力標準非鉅，實不如一般改造槍枝，犯罪情狀尚非重大，
    併衡以被告之素行、犯罪之動機、目的、手段、犯後一度坦
    認犯行嗣又否認犯意之態度，及檢察官求處有期徒刑3 年2
    月尚嫌過重等一切情狀，量處如主文所示之刑，並就罰金部
    分諭知如易服勞役之折算標準，以示懲儆。至扣案之空氣槍
    1 支（槍枝管制編號：0000000000號）具有殺傷力，係屬違
    禁物，而扣案之鋼瓶10瓶為扣案槍枝之動能來源，扣案之鋼
    珠1 包（220 顆）則為供扣案槍枝發射用之金屬，均與扣案
    槍枝相結合而成一具有殺傷力之槍枝，應併視為違禁物，均
    應依刑法第38條第1 項第1 款之規定，宣告沒收。
據上論斷，應依刑事訴訟法第299 條第1 項前段，槍砲彈藥刀械
管制條例第8 條第4 項、第6 項、第18條第4 項前段，刑法第2
條第1 項、第11條前段、第47條第1 項、第42條第3 項、第38條
第1 項第1 款，判決如主文。
本案經檢察官李松德到庭執行職務。
中    華    民    國   100    年    3     月    8     日
                  刑事第二庭審判長法  官  王梅英
                                  法  官  蔡明宏
                                  法  官  李冠宜
以上正本證明與原本無異。
如不服本判決應於收受判決後10日內向本院提出上訴書狀，並應
敘述具體理由；其未敘述上訴之理由者，應於上訴期間屆滿後20
日內向本院補提理由書（均須按他造當事人之人數附繕本），切
勿逕送上級法院。
                                  書記官  劉欣怡
中    華    民    國   100    年    3     月    8     日
附錄：本案論罪科刑法條全文
槍砲彈藥刀械管制條例第8 條
未經許可，製造、販賣或運輸鋼筆槍、瓦斯槍、麻醉槍、獵槍、
空氣槍或第4 條第1 項第1 款所定其他可發射金屬或子彈具有殺
傷力之各式槍砲者，處無期徒刑或5 年以上有期徒刑，併科新臺
幣1 千萬元以下罰金。
未經許可，轉讓、出租或出借前項所列槍枝者，處5 年以上有期
徒刑，併科新臺幣1 千萬元以下罰金。
意圖供自己或他人犯罪之用，而犯前二項之罪者，處無期徒刑或
7 年以上有期徒刑，併科新臺幣1 千萬元以下罰金。
未經許可，持有、寄藏或意圖販賣而陳列第1 項所列槍枝者，處
3 年以上10年以下有期徒刑，併科新臺幣7 百萬元以下罰金。
第1 項至第3 項之未遂犯罰之。
犯第1 項、第2 項或第4 項有關空氣槍之罪，其情節輕微者，得
減輕其刑。